臺灣新北地方法院民事裁定
110年度消債職聲免字第113號
聲  請  人  陳佳美  
代  理  人  鄭光評律師
相  對  人  國泰世華商業銀行股份有限公司

法定代理人  郭明鑑  


相  對  人  華南商業銀行股份有限公司

法定代理人  張振芳  
代  理  人  郭勁良  
相  對  人  花旗（台灣）商業銀行股份有限公司


法定代理人  莫兆鴻  

代  理  人  陳正欽  


相  對  人  滙豐（台灣）商業銀行股份有限公司

法定代理人  麥康裕  


相  對  人  板信商業銀行股份有限公司

法定代理人  張明道  
相  對  人  遠東國際商業銀行股份有限公司

法定代理人  周添財  



相  對  人  元大商業銀行股份有限公司


法定代理人  翁健    
代  理  人  黃勝豐  
相  對  人  永豐商業銀行股份有限公司

法定代理人  陳嘉賢  
代  理  人  呂亮毅  

相  對  人  玉山商業銀行股份有限公司


法定代理人  黃男州  

代  理  人  莊凱鈞  

相  對  人  台新商業銀行股份有限公司

法定代理人  尚瑞強  
相  對  人  中國信託商業銀行股份有限公司


法定代理人  利明献  



相  對  人  台灣金聯資產管理股份有限公司

法定代理人  施俊吉  


相  對  人  萬榮行銷股份有限公司

法定代理人  許勝發  
相  對  人  新光行銷股份有限公司

法定代理人  李明新  
代  理  人  鄭穎聰  
相  對  人  台新資產管理股份有限公司

法定代理人  吳統雄  
相  對  人  滙誠第一資產管理股份有限公司

法定代理人  莊仲沼  


相  對  人  滙誠第二資產管理股份有限公司

法定代理人  莊仲沼  


相  對  人  摩根聯邦資產管理股份有限公司

法定代理人  李文明  
相  對  人  金陽信資產管理股份有限公司

法定代理人  陳雨利  
代  理  人  陳信華  
相  對  人  良京實業股份有限公司

法定代理人  平川秀一郎



相  對  人  元大國際資產管理股份有限公司

法定代理人  宋耀明  
代  理  人  唐曉雯    住○○市○○區○○○路0段000號0                            樓  
上列聲請人因消費者債務清理事件聲請免責，本院裁定如下：
    主  文
債務人陳佳美不免責。
    理  由
一、按法院為終止或終結清算程序之裁定確定後，除別有規定外
    ，應以裁定免除債務人之債務。又法院裁定開始清算程序後
    ，債務人有薪資、執行業務所得或其他固定收入，扣除自己
    及依法應受其扶養者所必要生活費用之數額後仍有餘額，而
    普通債權人之分配總額低於債務人聲請清算前2 年間，可處
    分所得扣除自己及依法應受其扶養者所必要生活費用之數額
    者，法院應為不免責之裁定，但債務人證明經普通債權人全
    體同意者，不在此限。另債務人有下列各款情形之一者，法
    院應為不免責之裁定，但債務人證明經普通債權人全體同意
    者，不在此限：（一）於7 年內曾依破產法或本條例規定受
    免責；（二）故意隱匿、毀損應屬清算財團之財產，或為其
    他不利於債權人之處分，致債權人受有損害；（三）捏造債
    務或承認不真實之債務；（四）聲請清算前2 年內，因消費
    奢侈商品或服務、賭博或其他投機行為，所負債務之總額逾
    聲請清算時無擔保及無優先權債務之半數，而生開始清算之
    原因；（五）於清算聲請前1 年內，已有清算之原因，而隱
    瞞其事實，使他人與之為交易致生損害；（六）明知已有清
    算原因之事實，非基於本人之義務，而以特別利於債權人中
    之一人或數人為目的，提供擔保或消滅債務；（七）隱匿、
    毀棄、偽造或變造帳簿或其他會計文件之全部或一部，致其
    財產之狀況不真確；（八）故意於財產及收入狀況說明書為
    不實之記載，或有其他故意違反本條例所定義務之行為，致
    債權人受有損害，或重大延滯程序。消費者債務清理條例（
    下稱消債條例）第132 條、第133 條、第134 條分別定有明
    文。準此，法院為終止或終結清算程序之裁定確定後，原則
    上應以裁定免除債務人之債務，除非具有消債條例第133 條
    本文、第134 條前段各款所定情形之一，法院始得為不免責
    之裁定。
二、本件聲請人即債務人陳佳美前於民國109 年2 月13日向本院
    具狀聲請清算，經本院以109 年度消債清字第41號裁定聲請
    人自109 年8 月12日上午10時起開始清算程序，嗣經本院司
    法事務官以109 年度司執消債清字第109 號進行清算程序，
    本院於清算財團之財產可分配時，業已作成分配表，記載分
    配之順位、比例及方法，且該分配表並經本院認可後確定，
    並由本院依該分配表分配各債權人收訖在案，本院依消費者
    債務清理條例第127 條第1 、2 項於110 年5 月17日為清算
    終結之裁定並確定在案等情，業經本院調取上開卷宗查閱無
    訛。本院所為終結清算程序之裁定既已確定，依首揭消債條
    例規定，法院應審酌債務人是否有消債條例第133 條、第
    134 條所定應為不免責裁定之情形。
三、本院前通知全體相對人及聲請人，就聲請人應否免責乙事表
    示意見，並指定於110 年12月17日到庭陳述意見，除相對人
    板信商業銀行股份有限公司、中國信託商業銀行股份有限公
    司、台新資產管理股份有限公司、摩根聯邦資產管理股份有
    限公司未具狀或到庭表示意見；相對人永豐商業銀行股份有
    限公司、元大國際資產管理股份有限公司表示請鈞院依職權
    裁定；其餘相對人均以書狀或到庭陳述表示不同意聲請人免
    責，則本件並無消債條例第133 條但書、第134 條但書所定
    應以裁定聲請人免責之情事存在，合先敘明。
四、經查：
  （一）揆諸前開消債條例第133 條規定，可知消債條例第133 
    條規定之不免責事由，應符合「法院裁定開始清算程序後，
    債務人有薪資、執行業務所得或其他固定收入，扣除自己及
    依法應受其扶養者所必要生活費用之數額後仍有餘額」及「
    普通債權人之分配總額低於債務人聲請清算前2 年間，可處
    分所得扣除自己及依法應受其扶養者所必要生活費用之數額
    」之要件，若其中有一要件不符，即無符合該條不免責之事
    由。
  (二)聲請人主張目前任職於上頂皇家速食水煎包，擔任技工一
    職，每月薪資平均約新臺幣（下同）25,200元等語（見本院
    卷第73頁），業據聲請人提出在職薪資證明為證（見本院卷
    第74頁），並經本院依職權調取聲請人109 年度財產所得調
    件明細表、勞保局電子閘門網路資料（見本院卷第21至25頁
    ），則聲請人於本件清算程序開始後每月有2 萬5,200 元之
    固定收入，應堪認定。又聲請人主張每月必要生活費用為膳
    食費9,000 元、交通費200 元、房屋租金3,125 元、個人日
    常用品費1,000 元、個人健保費700 元、水費52元、電費
    284 元、瓦斯費300 元、家用電信費320 元、個人手機通訊
    費682 元，合計15,663元，業據提出房屋租賃契約書、新北
    市餐飲職業工會收據、永佳樂有線電視繳費通知單、台灣電
    力公司繳費通知單、台灣自來水股份有限公司水費通知單、
    電信費繳款通知、中華電信股份有限公司繳費通知為證（見
    本院卷第76至93頁），衡符現今經濟社會消費常情，且未逾
    新北市109 、110 年度公告每人每月最低生活費之1.2 倍即
    18,600、18,720元，自為可採。依此計算結果，聲請人於本
    件清算程序開始後每月有25,200元之固定收入，扣除其每月
    之必要生活費用15,663元，尚有餘額9,537 元。
  (三) 聲請人主張其聲請清算前兩年（即107 年2 月13 日起至
    109 年2 月12日止）之收入同清算聲請狀所陳報之收入相同
    ，月薪約25,000元，收入合計為600,000 元（計算式：25,
    000 元×24月＝600,000 元，見本院卷第73頁及清算聲請卷
    第5 頁），有聲請人提出之財產及收入狀況說明書、107 至
    108 年度綜合所得稅各類所得資料清單等件為證（見清算聲
    請卷第5 頁、清算執行卷一第180 、181 頁），是聲請人主
    張聲請清算前兩年之可處分所得為600,000 元，應為可採。
    聲請人又主張其聲請清算前兩年之支出同清算聲請狀所陳報
    之支出相同即每月15,590元(見清算聲請卷第5頁)，合計為3
    74,160 元（計算式：15,590元×24月＝374,160 元），衡符
    現今經濟社會消費常情，且未逾新北市107 、108 、109 年
    度公告每人每月最低生活費之1.2 倍即17,262元、18,600、
    18,720元，自為可採，則聲請人聲請清算前兩年間可處分所
    得為600,000 元，扣除必要生活費用374,160 元後，尚餘22
    5,840 元。又聲請人於清算執行事件中，普通債權人所受分
    配總額為28,673元（見清算執行卷二第10 至12頁），顯低
    於聲請人聲請清算前兩年間，可處分所得扣除必要生活費用
    之數額225,840 元，且聲請人無法證明經全體普通債權人同
    意免責，應認聲請人有消債條例第133 條前段所定不免責情
    事，應不予免責。
五、相對人花旗（台灣）商業銀行股份有限公司、新光行銷股份
    有限公司固提出聲請人於聲請清算前之消費明細（見本院卷
    第112 至153 頁），供本院審酌聲請人是否係因奢侈消費致
    生清算債務，而有消債條例第134 條第4 款不予免責情形。
    查，聲請人係於109 年2 月13日向本院具狀聲請清算，是本
    件應審查聲請人於109 年2 月13日前2 年內（即107 年2 月
    13日起至109 年2 月12日止），有無修正後消債條例第134
    條第4 款所定情形，以定聲請人是否有該款所定不免責要件
    。觀諸上開相對人提出之消費明細，可知相對人所稱聲請人
    有奢侈浪費之消費情形，乃在93年間至97年間，並非聲請人
    於聲請清算前2 年間之消費支出，是以，上開相對人以此主
    張聲請人有消債條例第134 條第4 款所定奢侈消費致生清算
    債務等不免責之情，已有未洽。
六、又消債條例關於清算程序係以免責主義為原則，不免責為例
    外，則各相對人如主張聲請人尚有消債條例第134 條其餘各
    款所定之行為，自應就聲請人合於上開要件之事實，舉證以
    實其說。惟相對人等均迄未具體說明或提出相當事證證明，
    自難認聲請人有何其他應依消債條例第134 條為不免責裁定
    之事由。
七、綜上所述，聲請人有消債條例第133 條所定不免責事由，復
    未經普通債權人全體同意免責，揆諸首揭規定，自應裁定不
    免責。聲請人因消債條例第133 條之情形，受不免責之裁定
    確定後，繼續清償達該條規定之數額225,840 元（即上開聲
    請清算前2 年間可處分所得扣除自己必要生活費用之餘額22
    5,840 元），且相對人受償額達其應受分配額時（如附表所
    示），得依消債條例第141 條規定，再次聲請裁定免責；或
    繼續清償達相對人債權額之百分之20以上之數額者（如附表
    所示），亦得依消債條例第142 條規定再次聲請裁定免責，
    併此敘明。
中　　華　　民　　國　　110 　年　　12　　月　　20　　日
                  民事第一庭    法  官  張惠閔
以上正本證明與原本無異。
如不服本裁定，應於收受送達後10日內向本院提出抗告狀，並應
繳納抗告費新臺幣1,000元。
中　　華　　民　　國　　110 　年　　12　　月　　20　　日
                                書記官  林沂㐵
附表：       （幣別：新臺幣，單位：元）        　普通債權人   債權額   分配受償額   聲請人依第133條規定所應清償之最低總額    繼續清償至第141條所定各債權人最低應受分配額之數額   第142條所定債權額20%  繼續清償至第142條所定債權額20%之數額  國泰世華商業銀行股份有限公司 1,346,731  2,762  21,754  18,992  269,346  266,584  華南商業銀行股份有限公司 187,208  384  3,024  2,640  37,442  37,058  花旗（台灣）商業銀行股份有限公司 604,684  1,240  9,768  8,527  120,937  119,697  滙豐（台灣）商業銀行股份有限公司 462,820  949  7,476  6,527  92,564  91,615  板信商業銀行股份有限公司 115,458  237  1,865  1,628  23,092  22,855  遠東國際商業銀行股份有限公司 876,496  1,798  14,158  12,361  175,299  173,502  元大商業銀行股份有限公司 326,478  670  5,274  4,604  65,296  64,626  永豐商業銀行股份有限公司 453,249  930  7,321  6,392  90,650  89,720  玉山商業銀行股份有限公司 162,217  333  2,620  2,288  32,443  32,111  台新商業銀行股份有限公司 1,556,913 3,193  25,149  21,956  311,383  308,189  中國信託商業銀行股份有限公司 513,458  1,053  8,294  7,241  102,692  101,638  台灣金聯資產管理股份有限公司 1,141,104 2,340  18,433  16,092  228,221  225,880  萬榮行銷股份有限公司 858,452  1,761  13,867  12,106  171,690  169,930  新光行銷股份有限公司 101,766  209  1,644  1,435  20,353  20,144  台新資產管理股份有限公司 948,364  1,945  15,319  13,374  189,673  187,728  滙誠第一資產管理股份有限公司 342,814  703  5,538  4,834  68,563  67,860  滙誠第二資產管理股份有限公司 627,127  1,286  10,130  8,844  125,425  124,139  摩根聯邦資產管理股份有限公司 1,416,928  2,906  22,888  19,982  283,386  280,479  金陽信資產管理股份有限公司 679,122  1,393  10,970  9,577  135,824  134,432  良京實業股份有限公司 1,080,098  2,215  17,447  15,232  216,020  213,804  元大國際資產管理股份有限公司 179,540  366  2,900  2,534  35,908  35,542  總計 13,981,027  28,673  225,840  197,167  2,796,205 2,767,533 普通債權人已受償比例  0.2051% 繼續清償至第141條所定各債權人最低應受分配額，普通債權人受償比例   1.62% 聲請人聲請清算前2年間可處分所得數額：（表明計算方式，例如：此期間聲請人每月可處分所得為25,000元，24個月合計600,000元〈計算式：25,000元X24=600,000元〉）      600,000  上列期間聲請人必要生活費用，及其對於依民法或其他法律規定負有扶養義務之親屬或家屬實際上支付之必要生活費用分擔數額：（聲請人每月必要生活費用15,590元，24個月所必要生活費用合計374,160元〈計算式：15,590元X24=374,160元〉）      374,160